臺灣高雄地方法院民事判決　九十一年度小上字第八八號
　　上　訴　人　易鴻企業管理顧問有限公司
　　法定代理人　蔡欣吟
　　被上訴人　　甲○○
右當事人間請求給付服務費事件，上訴人對於中華民國九十一年五月十五日本院高雄
簡易庭九十一年度雄小字第一四０號第一審小額民事判決提起上訴，本院判決如左：
    主      文
上訴駁回。
第二審訴訟費用新台幣柒佰貳拾柒元由上訴人負擔。
    事      實
甲、上訴人方面：
  一、聲明：(一)原判決廢棄。(二)被上訴人在第一審之訴駁回。
  二、陳述：
    (一)法院民事執行處關於不動產之拍賣公告，除張貼於法院牌示處，不動產所在地
      之鄉鎮區公所公告欄外，並應登載於公報或新聞紙始為合法，而拍賣案件眾多
      ，拍賣內容、條件、是否點交，抵押權拍定後，是否塗銷等，並非一般民眾所
      能瞭解，是故仲介公司始能生存，茲以提供資訊及帶領看屋、解說拍賣條件為
      服務之主要項目，為提供此種服務，投標人或應買人須給付仲介服務業者相當
      之報酬。而法院拍賣不動產與一般不動產買賣同屬買賣性質，即債務人為出賣
      人，投標人為應買人，法院僅代債務人居於出賣人之地位，不因向法院聲請承
      買而異其為不動產買賣之性質。且法院標賣房屋價格較市價為低，但除產權清
      楚之優點外，其餘不動產之地理位置，建材結構，是否漏水、內部裝潢等條件
      ，法院並不負責解說，上訴人即係從事此項業務之公司，於知悉本件不動產之
      拍賣資訊後，即登報廣告、發放海報、張貼看板，以招徠應買人，被上訴人即
      係經由上訴人之廣告得知該法拍屋之消息，而與上訴人簽訂契約，原審以上訴
      人主張尚有從事其他資科、搜集、帶被告看房屋等項工作云云，惟已為被告否
      認，且原告復未舉證以實其說，自尚未足取，即與事實不符。本件被上訴人係
      經由上訴人散發之海報或刊登之報紙廣告而知悉三民區○○街有公寓二樓之法
      拍屋，但因各類廣告均無門牌號碼之刊登，被上訴人並非自行看屋。原審採信
      被上訴人係自己看到上開房屋希望標買，因該屋貼有上訴人之廣告，才委託上
      訴人代為標購，並非上訴人帶伊前往看屋等語，與事實不符。
    (二)被上訴人與上訴人並不相熟，其委託代辦過戶手續之許貴富代書，應為其熟識
      且相信之人，若知有法院拍賣房屋之相關資訊，即可直接委託許富貴代書辦理
      而無須與上訴人簽約。另原審又認定上訴人自九十年十月二十九日起至九十年
      十二月標得上開房屋止，期間長逾一個月，以上訴人從事拍賣業務之專業，苟
      非有接獲原告終止委任契約之通知，其於該期間內均無任何訊息，自無不予查
      詢之理，而採信被上訴人已通知解約，更屬違背經驗法則。因為鈞院規定有關
      拍賣之任何通知，均直接寄送於應買人或得標人，不得由任何第三人代收，亦
      排除送達代收人之規定，故所有通知均由被上訴人收受，上訴人無從知悉。雖
      一再詢問，亦以尚無接獲通知搪塞，並非上訴人不予查詢，且公告應買之不動
      產，執行處於接到應買人聲請後，應通知債權人及債務人陳述意見，待期間屆
      滿無異議後，始通知應買人繳納價金，一個月之期間尚屬合理，若書記官因工
      作繁忙，稍有延誤，一、二個月之期間亦屬正常，原審以期間長逾一個月，而
      認定上訴人已接獲被上訴人終止委託之通知，其採證程序顯有瑕疵。
    (三)民事執行處拍賣不動產，性質上為買賣，法院僅係代債務人立於出賣人之地位
      ，法院並非不動產之出賣人，此為眾所皆知之事實，自毋庸舉證，法院公告應
      買，被上訴人不知此訊息，經由上訴人之廣告始知悉有該不動產之拍賣資訊，
      上訴人提供可向法院承買之消息予被上訴人，即係提供訂約之媒介，亦係不動
      產仲介公司之主要業務，原審就上訴人僅代為遞狀表明承買，尚未為其他代辦
      行為，即與事實不符，因為上訴人之主要業務並非代為遞狀，此代為遞狀聲請
      承買，僅為如上述仲介、居間之後續階段行為，於此認定訂金五千元，為已處
      理部份之報酬，顯然違背法令。
    (四)報酬之計算，計算方法並不一致，但均不失為報酬，本件系爭不動產係被上訴
      人恐其支出超過負荷，故由上訴人以總價九十一萬元向法院承買，並辦畢所有
      權登記取得房屋，支付之總剩餘額為服務報酬，此可由委託書之內容可資佐證
      。原審以被上訴人僅係委任上訴人代辦部份勞務，上訴人僅能取得該訂金五千
      元之報酬，其採認顯有事實與理由矛盾之違法。
    (五)系爭不動產之資訊，上訴人分別於九十年八月三十一日、九月十四日、九月二
      十一日、十月五日、十月十二日、十月十九日連續刊登於台灣時報，均僅註明
      三民區○○街公寓，而無門牌號碼，被上訴人陳述其係於該房屋前看到上訴人
      之廣告，始與上訴人連絡，與事實不符，實係上訴人帶其看屋後始決定承買，
      依一般經驗買賣房屋並無未看屋即買受之道理，原審採信被上訴人背離經驗法
      則之陳述，而為上訴人敗訴之判決，自有事實與理由矛盾之違法。
  三、證據：提出報紙廣告影本二紙為證。
乙、被上訴人方面：
    本件未經言詞辯論，故無聲明或陳述。
    理      由
一、按民事訴訟法第四百三十六條之二十九規定，小額程序之第二審判決，依上訴意
    旨足認上訴為無理由者，得不經言詞辯論為之。
二、上訴人所執認原審判決違背法令之理由，無非係以原判決適用法規不當，判決理
    由與事實矛盾等情為由。惟上訴人係就原審所認定：被上訴人係自己看到系爭房
    屋希望標買，因該屋貼有上訴人之廣告，才委託上訴人代為標購，上訴人僅代為
    遞狀表明承買，尚未為其他代辦行為，被上訴人僅係委任上訴人代辦部份勞務，
    及被上訴人已通知解約等事實，指摘原判決違背法令云云，然此部分係屬原審取
    捨證據、認定事實之職權行使範圍，上訴人僅泛稱原審認定與事實不符，卻未具
    體指明原審認定事實有何違反法令情事，更未指明其所違反法令之條項或其內容
    ，自不得謂已合法表明上訴理由。況證據之取捨，屬於事實審法院之職權，若其
    取捨並不違背法令，即不容當事人以採證不當為指摘，上訴論旨所稱「採證程序
    顯有瑕疵」云云，亦未具體指明原審就該部份事實認定之證據取捨有何瑕疵可言
    。是本件上訴人此部分上訴，即難謂為合法。
三、至上訴人又主張其刊登之廣告並未載有門牌號碼，被上訴人無從由廣告知悉房屋
    標賣訊息，及該訊息係由上訴人所提供，而指摘原判決違背法令云云，惟按當事
    人於小額事件之第二審程序不得提出新攻擊或防禦方法，但因原法院違背法令致
    未能提出者不在此限，民事訴訟法第四百三十六條之二十八定有明文。查本件上
    訴人從未於原審為此部分主張或舉報紙廣告為證，既上訴人未能在原審提出此節
    主張，且非因原審法院違背法令所致，原審尚無從審酌該部分主張，是以，原審
    依上訴人所提出之證據認定事實，並無何違背法令之處。而上訴人復未於原審就
    其何以於一個月期間均未為何查詢乙事，提出何等攻擊防禦方法，依前開規定，
    上訴人亦不得於上訴審再行提出該項新攻擊防禦方法。是上訴人此部分上訴，非
    有理由。
四、綜上，上訴人之上訴，除部分論旨未經具體表明違背法令之具體內容而為不合法
    外，另則為依其上訴意旨即足認為無理由者。故而，原審判決駁回上訴人在第一
    審之訴，核無違誤。上訴意旨指摘原判決不當，求予廢棄，並非有據，應駁回其
    上訴。
五、末按於小額訴訟之上訴程序，法院為訴訟費用之裁判時，應確定其費用額，民事
    訴訟法第四百三十六條之十九第一項、第四百三十六條第三十二第一項規定甚明
    。查本件第二審訴訟費用為七百二十七元，揆諸前開規定，應由上訴人負擔該第
    二審訴訟費用，附此敘明。
據上論結，本件上訴為無理由，依民事訴訟法第四百三十六條之二十九條第二款、第
四百三十六條之三十二第二項、第四百四十九條第一項、第四百三十六條之十九第一
項、第七十八條，判決如主文。
中　　　華　　　民　　　國　　九十一　　年　　　八　　　月　　  八　  　日
                              臺灣高雄地方法院民事第五庭
~B審判長法官　黃國川
~B法　　　官　黃宏欽
~B法　　　官　汪怡君
右為正本，係照原本作成。
本判決不得上訴。
中　　　華　　　民　　　國　　九十一　　年　　　八　　　月　　　八　　　日
~B法院書記官　陳家宏
